臺灣高等法院臺中分院刑事判決
                                    99年度上訴字第1745號
上　訴　人　臺灣苗栗地方法院檢察署檢察官
上　訴　人
即　被　告　吳○○


選任辯護人　張智宏律師
上列上訴人因被告妨害性自主案件，不服臺灣苗栗地方法院99年
度訴字第252號中華民國99年6月30日第一審判決（起訴案號：臺
灣苗栗地方法院檢察署99年度偵字第240號），提起上訴，本院
判決如下：
    主  文
原判決撤銷。
乙○○對未滿十四歲之女子犯強制性交罪，處有期徒刑伍年。
    事  實
一、乙○○因本身智能偏低，且衝動控制不佳，於為下列犯行時，
    其精神狀態有耗弱之情形，對於辨識行為違法或依其辨識而
    行為之能力，顯著減低。其於民國98年12月30日上午7時許
    ，騎車至A女（即起訴書代號0000-0000A，92年10月生，真
    實姓名年籍詳如卷附密封袋內對照表，下稱A女）之祖父母
    住處（地址詳卷附密封袋內對照表），欲協助殺雞。嗣於同
    日上午9時許，欲至其所騎機車拿東西，行經A女住房外時，
    聽見A女哭聲，便入內查看，發現A女獨自在房間內，見其年
    幼可欺，竟基於對未滿14歲之女子強制性交之犯意，以右手
    摀住A女嘴巴，使其無法動彈、離開，而違反A女之意願，以
    左手手指強行插入A女之生殖器官內抽動，A女因疼痛欲逃走
    ，但為乙○○阻止，對其強制性交得逞，使A女受有會陰撕裂
    傷1公分併流血之傷害。乙○○於性侵害結束後，再至A女祖父
    母住處，幫忙A女之祖母D女（即起訴書代號0000-0000D，真
    實姓名年籍詳如卷附密封袋內對照表，下稱D女）殺雞，待
    殺完雞後，乙○○再至A女房間內，見地板上有A女血跡，即命
    A女以衛生紙將血擦掉，其因蹲在地上，致其所穿著之牛仔
    褲上亦沾有血跡，乙○○隨即離開。
二、嗣於同日上午11時許，A女之祖父發現A女下體不停流血，A
    女之祖母D女便帶A女至苗栗縣警察局苗栗分局銅鑼分駐所報
    案，A女之父母甲 、C女（即起訴書代號0000-0000B、0000-
    0000C，真實姓名年籍詳如卷附密封袋內對照表，下稱甲、C
    女）聞訊後趕回，並由警方、社工人員陪同下，帶A女至醫
    院治療（會陰部縫合3針）並驗傷，A女則因恐懼而不斷哭泣
    。員警則分別於同日15時40分許、17時20分許、20時許，通
    知乙○○到場說明，而於同日20時許，乙○○為警方發現其所穿
    著之牛仔褲上沾有血跡，乙○○乃知無法隱瞞，而向警方坦承
    上情。
三、案經A女之父母甲 、C女訴由苗栗縣警察局苗栗分局報請臺
    灣苗栗地方法院檢察署檢察官偵查起訴。
    理  由
壹、程序部分：
一、被告以外之人於審判外之陳述，雖不符刑事訴訟法第159條
    之1至之4之規定，而經當事人於審判程序同意作為證據，法
    院審酌該言詞陳述或書面陳述作成時之情況，認為適當者，
    亦得為證據；當事人、代理人或辯護人於法院調查證據時，
    知有刑事訴訟法第159條第1項不得為證據之情形，而未於言
    詞辯論終結前聲明異議者，視為有前項之同意，同法第159
    條之5定有明文。本案就相關證據之證據能力，檢察官、被
    告及辯護人均表示無意見（見本院卷第31頁)，嗣於本院審
    理時，檢察官、被告及辯護人就提示之各項證據，亦均表示
    無意見。本院審酌下列引用之各項證據作成時，並無不當違
    法之情形，認為以之作為判決之證據，亦屬適當，是依上開
    規定，該等證據均具有證據能力。
二、內政部警政署刑事警察局鑑定書（見偵查卷第68頁），屬被
    告以外之人於審判外之書面陳述，但乃司法警察機關送請受
    檢察機關概括囑託之機關鑑定所為之書面報告，性質上等同
    檢察官囑託機關為鑑定，合於刑事訴訟法第208條第1項、第
    206條第1項規定，為同法第159條第1項所示法定例外得為證
    據之情形（最高法院96年度台上字第2860號判決意旨參照)
    ，是該鑑驗書應亦得為證據。
三、扣案之牛仔褲1條，係以物件之存在及其呈現之狀態為證據
    資料，性質上屬物證而非供述證據；員警拍攝之照片（見偵
    查卷第37-45頁），則係依機器之功能，攝錄實物形貌而形
    成之圖像，並非人類意思表達之言詞或書面陳述，不含供述
    要素，當不在刑事訴訟法第159條第1項規定「被告以外之人
    於審判外之言詞或書面陳述」之範圍內，性質上亦應屬於非
    供述證據，無傳聞法則之適用（最高法院97年度台上字第38
    54號判決意旨參照），以上證據均非實施刑事訴訟程序之公
    務員因違背法定程序而取得，與本案待證事實復具有自然之
    關連性，自有證據能力。
貳、實體部分：
一、訊據上訴人即被告(下稱被告)乙○○，固坦承前揭侵犯A女之
    事實，惟否認有妨害性自主之犯行，辯稱：伊當時不是想要
    性侵害A女，因見A女一直在哭，想要阻止她哭泣，才這樣做
    云云。
二、經查：
(一)前揭事實，業據被告於警詢、偵查中及本院審理時供承認罪
    （見偵查卷第11頁、第58-59頁、原審卷第11頁反面、第96
    頁反面、本院卷第30頁反面、第69頁），核與證人即被害人
    A女於偵查中證述之情節大致相符（見偵查卷第55-56頁），
    並經證人甲 、C女於警詢、偵訊中及D女於警詢中證述屬實
    （見偵查卷第14-17頁、第57-58頁、第18-21頁、第23頁）
    ，且有照片18張（見偵查卷第37-45頁）、現場圖2紙（見偵
    查卷第46-47頁）在卷可稽，及被告當時所穿沾有血跡之牛
    仔褲1條扣案可證。該條扣案之牛仔褲經送內政部警政署刑
    事警察局鑑定結果，認：「本案編號13布塊採樣標示000000
    00處血跡（採自涉嫌人乙○○褲子上疑似血跡）檢出一女性之
    DNA-STR型別，經輸入本局去氧核糖核酸資料庫比對結果，
    未發現相符者。編號12被害人內褲採樣標示00000000處之DN
    A-STR型別亦與之相符。」等情，有該局99年1月27日刑醫字
    第0000000000號鑑定書1份附卷足憑（見偵查卷第67-68頁）
    ，足認被告確有對被害人A女施以強制性交致其流血，而沾
    染被告當時所穿著牛仔褲之行為。
(二)被告供承以手指插入A女之生殖器官內，並加以抽動多次(見
    偵查卷第11頁)，以其動作而言，顯係出於滿足個人性慾，
    主觀上應有強制性交之犯意。縱A女當時正在哭泣，要讓其
    停止哭泣，衡情應好言相哄，實無反加侵犯使其更加痛哭之
    理。被告前揭所辯，顯違常理，係屬卸責之詞，不足採信。
(三)綜上所述，本案事證明確，被告確有對未滿十四女子強制性
    交之犯行，洵堪認定。
三、論罪科刑：
(一)稱性交者，除以性器進入他人之性器、肛門或口腔，或使之
    接合之行為外，以性器以外之其他身體部位或器物進入他人
    之性器、肛門，或使之接合之行為亦屬之，刑法第10條第5
    項定有明文。本案被告以手指插入Ａ女之性器官，自該當於
    性交行為。又被告為78年12月20日出生，於行為時為已滿20
    歲之成年人，被害人Ａ女為92年10月份出生，案發時係未滿1
    2歲之兒童，各有被告及被害人Ａ女之年籍資料在卷可參。被
    告當時已經成年，正值年輕力強，而A女甫滿6歲，年幼弱小
    ，被告以右手摀住A女嘴巴，使其無法動彈、離開，再以左
    手手指強行插入A女之性器官，自屬以強暴行為而為性交。
    核被告所為，係犯刑法第222條第1項第2款之對未滿14歲之
    女子犯強制性交罪。至被告以手指插入A女性器官造成其受
    有會陰撕裂傷1公分併流血之傷害，應認係強暴行為之當然
    結果，爰不另論以傷害罪。
(二)依兒童及少年福利法第70條第1項規定：「成年人故意對兒
    童及少年犯罪者，加重其刑至2分之1；但各該罪就被害人係
    兒童及少年已定有特別處罰規定者，不在此限。」本案被告
    為成年人，雖故意對兒童A女犯罪，但因其所犯刑法第222條
    第1項第2款之加重強制性交罪，已就被害人年齡係未滿14歲
    者設有加重處罰要件，依前揭法條之但書規定，即無須再予
    以加重處罰，附此敘明。
(三)被告乙○○於97年12月22日至98年8月13日服役期間，因輕度
    智能不足，衝動控制障礙，在部隊出現適應問題，於98年6
    月19日至行政院衛生署澎湖醫院住院治療，至同年7月23日
    出院，有該院98年7月29日診斷證明書1紙及免役證明書1份
    可稽（見偵查卷第48頁、原審卷第17-18頁）。被告返家後
    ，又因幻聽、妄想，自傷行為，於行政院衛生署苗栗醫院治
    療，經診斷患有精神分裂症，輕度智能不足，有該院99年4
    月19日診斷證明書1紙可憑（見原審卷第16頁）。嗣於本院
    審理時，經本院將被告乙○○委請行政院○○○○○○○○○○○○○○○○○○
    ○鑑定結果，判斷「吳員目前之精神狀態為『非典型精神疾患
    』之診斷，智能測驗結果顯示已達輕度智能障礙的程度。吳
    員其精神狀態為耗弱造成衝動控制能力變差及認知功能減退
    ，目前仍有情緒不穩、易怒、衝動行為、退化的情形，可能
    對於判斷事情對錯且其後果有部分影響。」、「其於犯罪行
    為時精神狀態，因本身智能偏低且衝動控制不佳，有耗弱之
    情形。」有該院99年12月24日○○醫企字第0000000000號書函
    所附精神鑑定報告書及100年2月14日○○醫企字第0000000000
    書函附卷可稽(見本院卷第00-00頁、第54頁)。綜上研判，
    被告於本案犯罪時，其因前揭原因，致對於辨識行為違法或
    依其辨識而行為之能力，顯著減低，爰依刑法第19條第2項
    規定減輕其刑。
(四)刑法第59條之酌量減輕其刑，必須犯罪另有其特殊之原因與
    環境等等，在客觀上足以引起一般同情，認為即予宣告法定
    最低刑期猶嫌過重者，始有其適用；至於被告無前科，素行
    端正，生長歷程堪憫等情狀，僅可為法定刑內從輕科刑之標
    準，不得據為酌量減輕之理由（最高法院51年台上字第899
    號判例要旨、69年度台上字第291號判決意旨參照）。本件
    被告明知被害人A女尚屬年幼，竟為逞己性慾，以手指強行
    插入被害人A女之性器官，致A女會陰部受傷，大量流血，事
    後甚至叫A女在地上擦拭，對年僅6歲之幼女所造成身心之傷
    害鉅大，實令人不忍。且被告依刑法第19條第2項規定減輕
    其刑後，法定最低刑度已降為3年6月，衡諸其犯罪情狀，並
    無猶嫌過重情形，難認有可堪憫恕之處，自無再援引刑法第
    59條酌量減輕之理由，併予敘明。
四、原審因被告事證明確，犯行堪以認定，予以論罪科刑，固非
    無見。惟被告利用出入A女家中之機會，對年幼之A女強制性
    交，造成A女會陰部縫合三針，身心受創嚴重，惡性重大，
    原審量處有期徒刑3年6月，尚嫌過輕。被告提起上訴，以前
    揭辯解，否認犯罪，雖無理由，而檢察官上訴意旨，以前揭
    事由，指摘原判決不當，則為有理由。原判決即無可維持，
    應由本院撤銷改判。爰審酌被告為逞一己性慾，利用年僅6
    歲之被害人A女年幼可欺及其因協助A女之祖母D女殺雞之機
    會，遂行對A女強制性交之犯行，其犯罪動機殊值非難，使A
    女年幼之身心受創甚鉅，造成無可磨滅之陰影，嚴重影響A
    女日後身心發展，惡性重大，且被害人家屬甲 當庭表示被
    害人A女因此每晚哭泣，對其傷害實屬嚴重，難以原諒等語
    （見原審卷第12頁），及被告事後與被害人家屬達成民事上
    和解（見原審卷第19-20頁），兼衡其精神狀態，犯罪動機
    、目的、手段，犯後僅坦承客觀行為之態度等一切情狀，量
    處如主文第二項所示之刑。
五、按有第19條第2項之原因，其情狀足認有再犯或有危害公共
    安全之虞時，於刑之執行完畢或赦免後，令入相當處所，施
    以監護，刑法第87條第2項定有明文。準此，被告行為時因
    精神障礙或其他心智缺陷，致其辨識行為違法或依其辨識而
    行為之能力，顯著減低者，固得依上開規定，令入相當處所
    施以監護，但是否為此宣告，法院仍有自由裁量之權，遇有
    此項情形，而不予宣告，尚非違法（最高法院69年台上字第
    1179 號判例要旨參照）。又保安處分之措施本含社會隔離
    、拘束身體自由之性質，其限制人民之權利，實與刑罰相同
    ，則本諸憲法保障人權之意旨與刑法之保護作用，法院於適
    用該法條而決定應否執行特定之保安處分時，即應受比例原
    則之規範，俾以保安處分之宣告，能與行為人所為行為之嚴
    重性、行為人所表現之危險性及對於行為人未來行為之期待
    性相當（大法官會議解釋釋字第471號意旨參照）。查被告
    乙○○雖經鑑定其於犯罪行為時精神狀態，因本身智能偏低且
    衝動控制不佳，有耗弱之情形；目前仍有情緒不穩、易怒、
    衝動行為、退化的情形，可能對於判斷事情對錯且其後果有
    部分影響，業如前述。但被告前未曾受任何有期徒刑以上刑
    之宣告，且案發迄今亦未再有犯罪之情形，有臺灣高等法院
    前案紀錄表1份附卷可考，是其情狀難認有再犯或危害公共
    安全之虞。因此，本件被告尚無庸依刑法第87條第2項規定
    諭知施以監護處分之必要。又刑法第91條之1關於特定性侵
    害犯罪者之強制治療，已於94年2月2日修正公布，並自95年
    7月1日起施行，修正後刑法第91條之1已將刑前強制治療改
    為刑後強制治療；依該條第1項第1款規定：「徒刑執行期滿
    前，於接受輔導或治療後，經鑑定、評估，認有再犯之危險
    者。」得令入相當處所，施以強制治療。是於法院判決時，
    即無須就被告諭知強制治療。檢察官及告訴人代理人請求本
    院諭知被告施以強制治療一節，依前所述，或無依據，或無
    必要，併此敘明。
據上論斷，應依刑事訴訟法第369條第1項前段、第364條、第299
條第1項前段，刑法第222條第1項第2款、第19條第2項，判決如
主文。
本案經檢察官丙○○到庭執行職務。
中　　華　　民　　國　 100　　年　　3 　　月　　15　　日
            刑事第十一庭　審判長法　官　郭  同  奇
                                法　官　陳  慧  珊
                                法　官　洪  曉  能
以上正本證明與原本無異。
如不服本判決應於收受送達後十日內向本院提出上訴狀，其未敘
述上訴之理由者並得於提起上訴後十日內向本院補提理由書（均
須按他造當事人之人數附繕本）「切勿逕送上級法院」。

                                書記官  林  明  冬

中　　華　　民　　國　 100　　年　　3 　　月　　15　　日

附錄論罪科刑法條
刑法第222 條
犯前條之罪而有下列情形之一者，處7 年以上有期徒刑：
一、二人以上共同犯之者。
二、對未滿十四歲之男女犯之者。
三、對精神、身體障礙或其他心智缺陷之人犯之者。
四、以藥劑犯之者。
五、對被害人施以凌虐者。
六、利用駕駛供公眾或不特定人運輸之交通工具之機會犯之者。
七、侵入住宅或有人居住之建築物、船艦或隱匿其內犯之者。
八、攜帶兇器犯之者。
前項之未遂犯罰之。